臺中高等行政法院判決　　　　　　　　　　　　　　　九十二年度訴字第五四五號
　　　　　　　　　　　　　　　.
　　原　　　告　榮元營造有限公司
　　代　表　人　甲○○
　　訴訟代理人　劉錦勳律師
　　　　　　　　賴鴻鳴律師
　　被　　　告　財政部臺灣省中區國稅局
　　代　表　人　乙○○
　　訴訟代理人　丙○○
右當事人間因營業稅事件，原告不服財政部中華民國九十二年二月十一日台財訴字第
０九二一三五一０四六號再訴願決定（案號：第八七二九三二號），提起行政訴訟，
本院判決如左︰
　　主  文
原告之訴駁回。
訴訟費用由原告負擔。
　　事  實
壹、事實概要：原告民國（下同）八十二年十一月涉嫌無進貨事實，取得虛設行號之
    可宏工程有限公司（以下簡稱可宏公司）開立之不實統一發票八張，銷售額合計
    新臺幣（下同）五、七二一、八七０元，作為進項憑證申報扣抵銷項稅額虛報進
    項稅額，經原處分機關（台中市稅捐稽徵處）核定補徵營業稅額二八六、０九四
    元，並按所漏稅額處八倍罰鍰二、二八八、七００元（計至百元止）。原告不服
    ，主張系爭統一發票乃因承包北二高中和至土城段工程而取得，有與交通部訂立
    之工程合約書可憑，申請復查結果，改以有進貨事實取得虛設行號開立之統一發
    票，充作進項憑證，並改按所漏稅額處五倍罰鍰一、四三０、四００元，補徵營
    業稅額二八六、０九四元部分仍維持原核定。原告仍表不服，提起訴願及再訴願
    ，均遭決定駁回，遂提起本件行政訴訟。
貳、兩造之聲明：
一、原告聲明求為判決：
    (一)撤銷原處分、訴願及再訴願決定。
    (二)訴訟費用由被告負擔。
二、被告聲明求為判決：請駁回原告之訴。
參、兩造之陳述及爭點：
一、原告主張之理由：
    (一)原告八十一年四月承攬交通部北二高中和至土城段護欄柵欄工程四五、八○○
      、○○○元（含營業稅），八十一年十二月將土木基礎工程部份一一、○一○
      、○○○元（含營業稅）發包給英盛企業有限公司（以下簡稱英盛公司）承作
      ，至八十二年十二月止，實作請款一一、○○八、二三三元，取得英盛公司自
      行開立ＳＰ00000000等二張施工工資發票，金額五、○○○、二六九
      元（含營業稅），並由可宏公司跳開ＴＮ00000000等八張砂石材料發
      票，金額六、○○七、九六四元（含營業稅）；原告八十二年二月十六日匯款
      支付工程款二、○○○、○○○元（受款人為英盛公司負責人郭茂德之子郭文
      鈞），八十二年七月十五日抵付預借週轉金五、○○○、○○○元（英盛公司
      開支票向原告調借週轉金五、○○○、○○○元到期無法兌現跳票），自此，
      為免擔心英盛公司財務問題影響工程進度，改為請款時由原告派人護送現金至
      工地交由英盛公司郭文鈞（彼時為工地負責人）點收，並監督確實發放相關工
      料款項，八十二年十月二十九日，十一月二十九日、十二月二十一日各一、○
      ○○、○○○元，八十三年一月十七日結清尾款一、○○八、二三三元。上列
      所述附有取得發票及付款明細表，非僅再訴願決定所云單方設帳，隨意否定。
    (二)依被告引財政部八十七年一月十七日台財稅第八七一九二五四一○號函釋「：
      ：：因虛設之公司行號為牟取不法之利益，而無銷售貨物或勞務之事實虛開統
      一發票後，通常另取得虛偽之進項憑證申報扣抵銷項稅額，以抵銷其應納之稅
      額，故虛設之公司行號縱有申報營業稅，政府亦無收到應收之稅款，自難謂無
      逃漏。：：：」，所言明顯臆測推斷塞責，納稅人申報之進項資料皆入電腦互
      為勾稽，所有資料掌握在被告處，可宏公司自設立至歇業長達年餘（按被告通
      報資料自八十二年十一月至八十四年一月），是否始終取具他虛設行號之進項
      憑證扣抵未曾繳稅，不難查得，縱然確實環環相扣，亦可從申報繳稅情形辨知
      真偽，不能未經查證即認定政府無收到稅收，含混的否定取得虛設行號進項憑
      證者不適用司法院大法官會議釋字第三三七號解釋。再者，虛設行號以不法牟
      利為目的，勢必開立發票之前先收取銷項稅額，然後擅自歇業，未依規定報繳
      營業稅，達到牟取稅金目的。依此推論，英盛公司已支付進項稅額予可宏公司
      ，原告取得之進項憑證尚在可宏公司成立之初，可宏公司應在正常報繳之列，
      若中間曾繳過稅，難謂原告違反逃漏稅款，而需依營業稅法第五十一條第五款
      裁罰，而係違反稅捐稽徵法第四十四條未依規定取得憑證，處以行為罰，方符
      公允。
    (三)況原告無故意、過失，不應處罰：
      1.實務見解：
      (1)人民違反法律上之義務而應受行政罰之行為，法律無特別規定時，雖不以出
        於故意為必要，仍須以過失為其責任條件（大法官會議釋字第二七五號解釋
        ）。
      (2)以虛設行號或以不實之統一發票作為進項憑證，申報扣抵銷項稅額者，固得
        認為有虛報情事，惟若確有進貨之事實，而又不知其取得之統一發票係出於
        虛設行號者，自與虛報之情形有別，尚不得遽予認定其有漏稅事實（最高行
        政法院八十二年度判字第十六號判決）。
      (3)按納稅義務人虛報進項稅額處罰之規定，以納稅義務人虛報進項稅額有故意
        或過失始足當之，如納稅義務人有進貨事實，縱然取得虛設行號之發票申報
        扣抵之事件，然其能證明就進項稅額無虛報故意或過失，即不得處罰（台北
        高等行政法院八十九年度訴字第一四七號判決）。
      2.查原告於八十一年四月承攬交通部北二高中和至土城段護欄柵欄工程，工程
        款肆仟伍佰捌拾萬元（含營業稅），八十一年十二月將土木基礎工程部份壹
        仟壹佰零壹萬元（含營業稅）發包與英盛公司承作，至八十二年十二月止實
        作請款壹仟壹佰萬捌仟貳佰參拾參元，並取得英盛公司自行開立ＳＰ000
        00000等二張施工工資發票金額伍佰萬零貳佰陸拾玖元（含營業稅），
        及英盛公司所交付可宏公司ＴＮ00000000等八張砂石材料發票金額
        陸佰萬柒仟玖佰陸拾肆元（含營業稅）。原告八十二年二月十六日匯款支付
        工程款貳佰萬元（受款人為英盛公司負責人郭茂德之子郭文鈞），八十二年
        七月十五日抵付預借週轉金伍佰萬元（英盛公司開支票向原告調借週轉金伍
        佰萬元到期無法兌現跳票），自此，為免擔心英盛公司財務問題影響工程進
        度，改為請款時由原告派人護送現金至工地交由英盛公司郭文鈞先生（彼時
        為工地負責人）點收，並監督確實發放相關工料款項，八十二年十月二十九
        日，十一月二十九日、十二月二十一日各壹佰萬元、八十三年一月十七日結
        清尾款壹佰萬捌仟貳佰參拾參元。以上付款情形，有卷內相關工程合約書、
        發票、匯款單、支票、退票理由單及起訴狀附件二之取得發票及付款明細表
        可稽。
      3.次查，原告承包該交通部北二高工程，將其中土木基礎工程部分，發包與英
        盛公司承作，英盛公司確實承作完成，原告亦付竣工程款與英盛公司，確有
        進貨事實，此交易過程已善盡一般之注意及責任，無利用虛設行號逃漏稅款
        之故意或過失可言。或　鈞院質疑原告發包由英盛公司承作，其中卻取得可
        宏公司之發票？然者，工程再轉包或由協力廠商配合之情形，工程界屢見不
        鮮，無足為奇，考其當時客觀情形，英盛公司與可宏公司或許有此之關係，
        原告取得可宏公司之發票，既於工程界常見，即無深究之必要，當不得以事
        後發現可宏公司為虛設行號，即否認此工程慣例，進而推認原告當時未善盡
        注意義務而有過失。
    (四)原告公司無虛報稅額及逃漏稅款，不應依營業稅法第五十一條第五款處罰：
      1.實務見解：
　　  (1)營業稅法第五十一條第五款規定，納稅義務人虛報進項稅額者，除追繳稅款
        外，按所漏稅額處五倍至二十倍罰鍰（舊法），並得停止其營業。依此規定
        意旨，自應以納稅義務人有虛報進項稅額，並因而逃漏稅款者，始得據以追
        繳稅款及處罰。財政部中華民國七十六年五月六日臺財稅字第七六三七三七
        六號函，對於有進貨事實之營業人，不論其是否有虛報進項稅額，並因而逃
        漏稅款，概依首開條款處罰，其與該條款意旨不符部分，有違憲法保障人民
        權利之本旨，應不再援用（大法官會議釋字第三三七號解釋）。
      (2)營業稅法第五十一條第五款規定意旨，自應以納稅義務人有虛報進項稅額，
        並因而逃漏稅款者，始得據以追繳稅款及處罰。財政部中華民國七十六年五
        月六日台財稅第七六三七三七六號函，對於有進貨事實之營業人，不論其是
        否有虛報進項稅額，並因而逃漏稅款，概依前開條款處罰，其與該條款意旨
        不符部分，有違憲法保障人民權利之本旨，應不再援用（最高行政法院八十
        三年度判字第八四七號判決）。
      (3)按營業稅法第五十一條第五款規定，納稅義務人虛報進項稅額者，除追繳稅
        款外，按所漏稅額處五倍至二十倍罰鍰（舊法），並得停止其營業。依此規
        定意旨，自應以納稅義務人有虛報進項稅額，並因而逃漏稅款者，始得據以
        追繳稅款及處罰。業經司法院大法官會議釋字第三三七號解釋在案。是以營
        業人有進貨之事實，不向直接出賣人取得統一發票者，固得逕適用稅捐稽徵
        法第四十四條處罰。惟必有虛報進項稅額，並因而逃漏稅款之情形，始得依
        營業稅法第五十一條第五款處罰之（參考同上解釋理由）。準此，營業人取
        得非實際交易對象所開立之統一發票作為進項憑證申報扣抵銷項稅額者，縱
        開立統一發票者為虛設之公司行號而實際上無營業之事實，苟其已依法申報
        繳納所開立統一發票應納之營業稅，則營業人之所為，尚無因而逃漏營業稅
        之情形，自無逕對之補徵稅款並依營業稅法第五十一條第五款處罰之餘地。
        又上開營業人作為進項憑證之統一發票，其開立者是否申報繳納營業稅，為
        營業人之所為是否構成逃漏稅款之要件，自應由稽徵機關負證明之責，且統
        一發票有無申報繳納營業稅，稅捐稽徵機關有案可查，一查即知，殊無命由
        營業人證明之理。... 惟查依被告自己研判，原告係實際上有進貨之事實，
        而取得上述虛設之公司行號開立之統一發票作為進項憑證... 果爾，則依上
        述說明，應由被告證明上開統一發票未經開立者申報繳納營業稅，原告有虛
        報進項稅額並因而逃漏稅款之情形，始得據以補徵稅款並處罰。乃被告並未
        查證上開統一發票是否曾經申報繳納營業稅，徒以其開立者為虛設之公司行
        號，逕對原告補徵營業稅並處罰，尚有未合。至財政部八十三年七月九日台
        財稅第八三一六○一三七一號函說明二，認為取得虛設行號發票申報扣抵之
        營業人，有進貨事實者，除其能證明確有支付進項稅額予實際銷貨之營業人
        ，並經稽徵機關查明該稅額已依法報繳在外，其虛報進項稅額已構成逃漏稅
        云云。無非說明上述有進貨事實之營業人，可證明自己已付出進項稅額，由
        實際銷貨者報繳，即無逃漏稅款之情形。觀其說明內容，仍以上開營業人作
        為進項憑證之統一發票未經申報繳納營業稅為逃漏營業稅之構成要件。依上
        述說明，此一構成要件應由被告負舉證之責。是不能據上開財政部函示內容
        ，認應由營業人負證明之責。況該函說明三亦指明稽徵機關應就涉案營業人
        有關虛報進項稅額，並因而逃漏稅款之事實，詳予調查等語。足證原處分認
        為可未經調查原告作為進項憑證之統一發票是否申報繳納營業稅，逕對之發
        單補徵稅款並處罰云云，尚非有據（最高行政法院八十三年度判字第二四四
        六號判決）。
      (4)按營業稅法第五十一條第五款規定，納稅義務人虛報進項稅額者，除追繳稅
        款外，按所漏稅額處五倍至二十倍罰鍰（舊法），並得停止其營業。依此規
        定意旨，自應以納稅義務人有虛報進項稅額，並因而逃漏稅款者，始得據以
        追繳稅款及處罰，業經司法院大法官會議釋字第三三七號解釋在案。是以營
        業人有進貨之事實，不向直接出賣人取得統一發票者，固得逕適用稅捐稽徵
        法第四十四條處罰。惟必有虛報進項稅額，並因而逃漏稅款之情形，始得依
        營業稅法第五十一條第五款處罰之（參考同上解釋理由）。準此，營業人取
        得非實際交易對象所開立之統一發票作為進項憑證申報扣抵銷項稅額者，縱
        開立統一發票者為虛設之公司行號而實際上無營業之事實，苟其已依法申報
        繳納所開立統一發票應納之營業稅，則營業人之所為，尚無因而逃漏營業稅
        之情形，自無逕對之補徵稅款並依營業稅法第五十一條第五款處罰之餘地。
        又上開營業人作為進項憑證之統一發票，其開立者是否申報繳納營業稅，為
        營業人之所為是否構成逃漏稅款之要件，自應由稽徵機關負證明之責，且統
        一發票有無申報繳納營業稅，稅捐稽徵機關有案可查，一查即知，殊無命由
        營業人證明之理... 惟查既認實際承包工程為功○公司，原告確有進貨之事
        實，而取得虛設行號之穎○公司開立之統一發票充為進項憑證... 原告似已
        支付進項稅額。果爾，則依上述說明，應由被告證明上開統一發票未經開立
        者申報繳納營業稅，原告虛報進項稅額並因而逃漏稅款之情形，始得據以補
        徵稅款並處罰。乃被告並未查證上開統一發票是否曾經申報繳納營業稅，徒
        以其開立者為虛設之公司行號，逕對原告補徵營業稅並處罰，當有未合。至
        財政部八十三年七月九日台財稅第八三一六○一三七一號函說明二，認為取
        得虛設行號發票申報扣抵之營業人，有進貨事實者，除其能證明確有支付進
        項稅額予實際銷貨之營業人，並經稽徵機關查明該稅額已依法報繳在外，其
        虛報進項稅額已構成逃漏稅云云，無非說明上述有進貨事實之營業人，可證
        明自己已付進項稅額，由實際銷貨者報繳，即無逃漏稅款之情形。觀其說明
        內容，仍以上開營業人作為進項憑證之統一發票未經申報繳納營業稅為逃漏
        營業稅之構成要件。依上述說明，此一構成要件應由被告負舉證之責。是不
        能據上開財政部函示內容，認應由營業人負證明之責。況該函說明三亦指明
        稽徵機關應就涉案營業人有關虛報進項稅額，並因而逃漏稅款之事實，詳予
        調查等語。足證被告就原告虛報進項並因而逃漏稅款之事實，有調查證明之
        責，乃被告未經調查原告作為進項憑證之統一發票是否申報繳納營業稅，逕
        對之發單補徵稅款並處罰，即非有據（最高行政法院八十五年度判字第四九
        三號判決）。
      2.原告確有進貨事實，英盛公司承包部分工程，原告亦已付竣工程款，依前揭
        實務見解所示，被告機關以營業稅法第五十一條第五款處罰原告公司，自應
        以原告有虛報稅額，並因而逃漏稅者為限，縱原告取得虛設行號可宏公司之
        發票，惟倘依法申報繳納所開立統一發票應納之營業稅，即無逃漏稅情形，
        無從對之補徵稅款並依營業稅法第五十一條第五款處罰之餘地，且發票開立
        者是否申報繳納營業稅，係是否構成逃漏稅款之要件，自應由稽徵機關負證
        明之責，統一發票有無申報繳納營業稅，稅捐稽徵機關有案可查，一查即知
        ，殊無命營業人證明之理，至財政部八十三年七月九日台財稅字第八三一六
        ○一三七一號函所指，仍以該統一發票未經申報繳納營業時為逃漏營業稅之
        構成要件，此一構成要件應由被告機關負舉證之責。
      3.查原告公司正常申報稅捐，八十二年度並無任何逃漏補稅情事，此為兩造所
        不爭執。又可宏公司於八十二年十月二十七日設立，八十二年十一月領用發
        票，揆諸經驗法則，該公司既以不法牟利為目的，起初當正常繳納稅捐，嗣
        後始擅歇未正常繳納，始得長久而牟得更多利益，準此，原告公司取得可宏
        公司統一發票，屬可宏公司甫成立之初，依常情，該等發票稅款自在正常繳
        納之列，則既已正常繳納，當不符合營業稅法第五十一條第五款處罰情事。
      4.況本件系爭統一發票是否已繳納稅捐，當由被告機關負證明之責，被告機關
        有案可查，一查即知，倘被告機關就此重要事項，未予證明，自應為被告機
        關不利之認定（九十二年九月二十三日準備程序中，被告機關代理人似已表
        示該等發票業經正常繳納稅捐）。
      5.被告機關又答辯引述財政部八十七年一月十七日台財稅字第八七一九二五四
        一○號函，謂虛設之公司行號為牟取不法之利益，通常另取得虛偽之進項憑
        證申報扣抵銷項稅額，以抵銷其應繳納之稅額，故虛設行號縱有申報營業稅
        ，政府亦無收到應收之稅款，自難謂無逃漏云云。惟查，此言僅止於臆測，
        是否可宏公司果真有此情形，尚不得而知，被告機關自應以其掌握之資料，
        充分舉證，蓋可宏公司成立期間之相關稅捐申報資料均為被告機關所掌握，
        自電腦資料檔中查明即足知悉。被告機關未具體充分舉證，卻以形式抽象之
        相關函釋答辯，當難令人信服。
    (五)退步言之，原告僅須依營業稅法第十九條規定，補徵營業稅，毋庸受該法第五
      十一條第五款罰鍰之處罰：
    　1.實務見解：按「營業人左列進項稅額，不得扣抵銷項稅額：一、購進之貨物
        或勞務未依規定取得並保存第三十三條所列之憑證者。」「營業人以進項稅
        額扣抵銷項稅額者，應具有載明其名稱、地址及統一編號之左列憑證：一、
        購進貨物或勞務時，所取得載有營業稅額之統一發票。」營業稅法第十九條
        第一項第一款及第三十三條第一款定有明文。營業人雖有進貨事實，惟不依
        規定取得交易對象開立之進項憑證，而取得非交易對象開立之進項憑證，申
        報扣抵銷項稅額時，縱經查明開立發票之營業人已依法申報繳納該應繳納之
        營業稅額，仍應依營業稅法第十九條第一項第一款規定，就其取得不得扣抵
        憑證扣抵銷項稅額部分，追補稅款。本件原告八十二年十一月至八十三年四
        月間購進勞務，金額二、四○○、○○○元，未依規定取得合法憑證，而取
        得涉嫌虛設行號荃○公司所開立之系爭ＴＰ00000000號等發票四張
        作為進項憑證扣抵銷項稅額之事實，有原告出具之說明書及系爭發票影本附
        原處分卷可稽，且系爭發票於原告申報八十三年三、四月銷售額時，已全部
        扣抵，復經被告查明，被告以原告已實際辦理扣抵，構成逃漏稅款，乃發單
        補徵營業稅一二○、○○○元並按所漏稅額處五倍之罰鍰計六○○、○○○
        元，經原告以其向荃○公司取得之系爭發票已經該公司依規定報繳營業稅云
        云，循行政爭訟程序請求救濟。被告復查決定，除罰鍰部分改按修正後營業
        稅法第五十一條規定處三倍之罰鍰三六○、○○○元外，其餘維持原核定。
        訴願決定予以駁回。再訴願決定：訴願決定及原處分關於違反營業稅法科「
        處罰鍰部分」均撤銷，由原處分機關另為處分，其餘再訴願駁回。查營業稅
        法第五十一條第一項第五款規定，應以納稅義務人有虛報進項稅額並因而逃
        漏稅款者，始得據以追繳稅款及處罰，司法院釋字第三三七號解釋有案。因
        此，營業人不依規定取得交易對象開立之進項憑證，而取得非交易對象開立
        之進項憑證，申報扣抵銷項稅額時，雖有進貨事實，如所取得非交易對象所
        開立之進項憑證，並漏報營業稅者，固有營業稅法第五十一條第一項第五款
        之適用；若所取得非交易對象所開立之進項憑證，經報繳營業稅者，則祇能
        依營業稅法第十九條規定，補徵營業稅。原告取得非交易對象之荃○公司所
        開立之系爭發票係在八十二年十一月至八十三年四月間，而荃○公司於八十
        三年一至四月有申報銷售額及稅額，並繳納營業稅，有該公司台北市營業人
        銷售額及稅額申報書及台北市稅捐稽徵處營業稅繳款書影本附原處分書可憑
        ，被告對該項繳納營業稅之資料，並無異詞，足見原告所訴，荃○公司已報
        繳系爭發票之營業稅云云，信而有徵，惟依據上開說明，仍應依首揭營業稅
        法第十九條規定追補不得扣抵銷項稅額之營業稅（最高行政法院八十七年度
        判字第一五一三號判決）。
      2.依前揭實務見解所示，縱依營業稅法相關規定，原告公司仍應補繳不得扣抵
        憑證扣抵銷項稅額部分（二十八萬六千零九十四元），惟可宏公司既已報繳
        營業稅，則不得再依營業稅法第五十一條第五款規定，科處罰鍰五倍（一百
        四十三萬零四百元）。
    (六)再退步言之，本件罰鍰部分（五倍）過苛，應再斟酌：
　    1.實務見解：
      (1)行政行為，應依下列原則為之：一、採取之方法應有助於目的性之達成。二
        、有多種同樣能達成目的之方法時，應選擇對人民權益損害最少者。三、採
        取之方法所造成之損害不得與欲達成目的之利益顯失均衡（行政程序法第七
        條），此即「必要原則」、「妥當原則」及「比例原則」。
      (2)查營業稅法第五十一條罰則固由五倍至二十倍，修正為一倍至十倍，但非即
        係原按舊法處以最低罰鍰五倍之違章情形均應一律改按新法最低倍數一倍處
        罰，主管機關於執行該條裁罰時，非不得斟酌各案情形，為妥適裁罰。本件
        被告嗣後改裁處原告二倍罰鍰部分，尚屬行政裁量權合法行使之範圍（最高
        行政法院八十八年判字第三八○○號判決）。
      (3)按濫用權利之行政處分，以違法論，行政訴訟法第一條第二項定有明文。次
        按納稅義務人有虛報進項稅額者，除追繳稅款外，按所漏稅額處一倍至十倍
        罰鍰，固為八十四年八月二日修正公布之營業稅法第五十一條第五款所明定
        。惟稅捐稽徵機關於行使罰鍰裁量權時，應斟酌違規情事之輕重，裁處適當
        倍數之罰鍰，若對違規情節非重大案件予以重罰，自屬濫用權力之違法處分
        （最高行政法院八十七年度判字第一○五號判決）。
      2.查，本件原告公司確實有進貨事實，系爭虛設行號之統一發票金額亦僅原告
        公司該整年度之極少數，承包之英盛公司如將工程再予以部分轉包或由其他
        協力廠商，而交付可宏公司之發票，此舉工程界屢見不鮮，原告亦事先繳納
        補徵營業稅完竣。縱原告真有苛責之處，惟原告卻係受害者角色（英盛公司
        如何取得可宏公司之發票，原告公司無從知悉）。即便被告機關依財政部所
        訂定「稅務違章案件裁罰金額或倍數參考表」，惟該參考表係統一齊頭式之
        參考表，果真無從推翻？果真無從依個案具備情形而再予以斟酌？敬請　鈞
        院審慎斟酌。
      3.原告公司代表人於九十二年九月二十三日準備程序中表明「本稅的部分我們
        已經繳了，所以不爭執，罰鍰的部分罰得太重了，希望可以罰一倍……」等
        語，請求鈞院斟酌。
二、被告答辯之理由：
    (一)補徵營業稅部分：
      1.按「營業人當期銷項稅額，扣減進稅稅額後之餘額，為當期應納或溢付營業
        稅額....。進項稅額，指營業人購買貨物或勞務時，依規定支付之營業稅額
        。」、「營業人左列進項稅額，不得扣抵銷項稅額：一、購進之貨物或勞務
        未依規定取得並保存第三十三條所列之憑證者。」、「營業人以進項稅額扣
        抵銷項稅額者，應具有載明其名稱、地址及統一編號之左列憑證：一、購買
        貨物或勞務時，所取得載有營業稅額之統一發票。」、「本法第五十一條第
        五款所定虛報進項稅額，包括依本法規定不得扣抵之進項稅額，無進貨事實
        及偽造憑證之進項稅額而申報退抵稅額者。」分別為行為時營業稅法（以下
        簡稱營業稅法）第十五條第一項、第三項、第十九條第一項第一款、第三十
        三條第一款及同法施行細則第五十二條第一項所明定。次按「……為符合司
        法院大法官會議釋字第三三七號解釋意旨，對於營業人取得非實際交易對象
        所開立之統一發票作為進項憑證申報扣抵銷項稅額之案件，應視情節，分別
        依下列原則處理：(一)取得虛設行號發票申報扣抵案件：１、... ２、有進貨
        事實者：(1)進貨部分，因未取得實際銷貨人出具之憑證，應依稅捐稽徵法第
        四十四條規定處以行為罰。(2)因虛設行號係專以出售統一發票牟利不法利益
        為業，並無銷貨事實，故取得虛設行號發票之營業人，自亦無向該虛設行號
        進貨並支付進項稅額之事實，除該營業人能證明確有支付進項稅額予實際銷
        貨之營業人，並經稽徵機關查明該稅額已依法報繳者，應依營業稅法第十九
        條第一項第一款規定，就其取得不得扣抵憑證扣抵銷項稅額部分，追補稅款
        ，不再處漏稅罰外，其虛報進項稅額，已構成逃漏稅，應依營業稅法第五十
        一條第五款規定補稅並處罰。」為財政部八十三年七月九日台財稅第八三一
        六０一三七一號函所明釋。
      2.本件原處分機關（台中市稅捐稽徵處）以原告八十二年十一月涉嫌無進貨事
        實取具可宏公司開立之字軌號碼ＴＮ00000000號等不實統一發票八
        張，銷售額合計五、七二一、八七０元，作為進項憑證虛報進項稅額，有臺
        灣板橋地方法院檢察署八十五年五月二十九日八十五年度偵字第九三四五號
        起訴書所載犯罪事實：可宏公司自八十二年十一月領用發票時起迄八十四年
        一月一日擅自歇業時止，並無進、出貨營業事實云云，以及系爭統一發票影
        本、專案申請調檔統一發票查核清單影本可稽，原處分機關核定補徵營業稅
        額二八六、０九四元。原告不服，申請復查時主張系爭統一發票乃因承包北
        二高中和至土城段工程，有與交通部訂立之工程合約書可憑云云，申經原處
        分機關復查決定略以，因系爭工程有與交通部訂立之工程合約書可憑，又原
        告八十二年度營利事業所得稅結算申報核定該年度並無應補稅額，是應准改
        按有進貨事實認定，至原告取得系爭發票之銷貨人無進出貨事實，虛偽開立
        發票，由前開起訴書足以佐證，又原告於復查理由書中坦承，可宏公司之開
        立發票係英盛企業有限公司轉交，用抵承攬北二高中和至土城段之工程款發
        票，對於可宏公司則一無所悉，則二者間無交易事實甚為明確，遂改以有進
        貨事實取得虛設行號開立之統一發票，充作進項憑證，補徵營業稅額二八六
        、０九四元部分仍維持原核定。
      3.原告提起訴願時主張以，前行政法院八十六年度判字第二０四八號判決中指
        出，按照司法院釋字第三三七號解釋文及營業稅法第五十一條規定，需企業
        有虛報進項稅額才可補稅再加處罰鍰，營業人取具非實際交易對象的發票，
        縱開立發票者為虛設的公司行號，只要這家公司行號有申報營業稅之事實，
        則營業人以這家虛設行號開立之統一發票，作為進項憑證，並無虛報進項稅
        額之情形，即無逃漏稅之行為云云。案經臺灣省政府訴願決定略以，查本件
        原告取得業經臺灣板橋地方法院檢察署八十五年五月二十九日八十五年度偵
        字第九三四五號起訴書所認定之虛設行號可宏公司開立之不實統一發票，充
        作進項憑證，申報銷項稅額，原處分機關補徵營業稅額二八六、０九四元，
        要無不合。次查原告取得虛設行號開立之統一發票，依營業稅法第十九條第
        一項第一款規定不得扣抵銷項稅額，其以之申報扣抵，依同法施行細則第五
        十二條第一項規定，即屬虛報進項稅額。又依財政部八十三年七月九日台財
        稅第八三一六０一三七一號函釋，除原告能證明確有支付進項稅額予實際銷
        貨人並經稽徵機關查明該稅額已依法報繳者，始不再處漏稅罰。雖行政法院
        有不同見解，然依財政部八十七年一月七日台財稅第八七一九二五四一０號
        函釋：「按我國現行加值型營業稅係就各個銷售階段之加值額分別予以課稅
        之階段銷售稅。各銷售階段之營業人皆為營業稅之納稅義務人，故尚不能僅
        以最後銷售階段之營業人已報繳營業稅，即認定其他銷售階段之營業人當無
        逃漏營業稅。本案就營業人有進貨事實取得非實際交易對象之虛設行號所開
        立之統一發票充作進項憑證申報扣抵銷項稅額之情形而言。因虛設之公司行
        號為牟取不法之利益，而無銷售貨物或勞務之事實虛開統一發票後，通常另
        取得虛偽之進項憑證申報扣抵銷項稅額，以抵銷其應納之稅額，故虛設之公
        司行號發票縱有申報營業稅，政府亦無收到應收之稅款，自難謂無逃漏。…
        …至該營業人如能證明確有支付進項稅額予實際銷貨之營業人，則稽徵機關
        當可據以追補實際銷售人所逃漏之稅款，使政府收到應收之稅款，故可免處
        漏稅罰。」是本案虛設行號之可宏公司縱對開立與原告之統一發票有報繳營
        業稅，政府亦無收到應收之稅款，原告又未能證明已支付進項稅額之事實，
        其主張自無可採，訴願決定駁回。原告猶執陳詞爭議，原告取得虛設行號可
        宏公司之發票，申報扣抵銷項稅額，又坦承二者間無交易事實，經財政部再
        訴願決定以，原告再訴願時雖提示其取得下包廠商英盛公司及英盛公司轉交
        可宏公司發票明細，並詳列支付英盛公司之所有工程款，惟均係單方設帳，
        不足採信，況且所示之之存簿影本亦不足證明現金確有交付英盛之事實，從
        而原告並不能證明確有支付進項稅額予實際銷貨之營業人，是核其虛報進項
        稅額，已構成逃漏稅，所訴難謂有理，再訴願決定駁回。
      4.訴訟意旨略謂：原告復仍執前詞爭執，並主張稅務機關未探究實際情況，對
        於原告提出之證據說明未加採信，有違司法院大法官會議釋字第三三七號解
        釋：「... 自應以納稅義務人有虛報進項稅額，並因而逃漏稅款者，始得據
        以追繳稅款及處罰。」之原意云云。
      5.依財政部八十七年一月七日台財稅第八七一九二五四一０號函釋：「按我國
        現行加值型營業稅係就各個銷售階段之加值額分別予以課稅之多階段銷售稅
        ，各銷售階段之營業人皆為營業稅之納稅義務人，故尚不能僅以最後銷售階
        段之營業人已報繳營業稅，即認定其他銷售階段之營業人當無逃漏營業稅。
        本案就營業人有進貨事實取得非實際交易對象之虛設行號所開立之統一發票
        充作進項憑證申報扣抵銷項稅額之情形而言。因虛設之公司行號為牟取不法
        之利益，而無銷售貨物或勞務之事實虛開統一發票後，通常另取得虛偽之進
        項憑證申報扣抵銷項稅額，以抵銷其應納之稅額，故虛設之公司行號發票縱
        有申報營業稅，政府亦無收到應收之稅款，自難謂無逃漏。... 至該營業人
        如能證明確有支付進項稅額予實際銷貨之營業人，則稽徵機關當可據以追補
        實際銷售人所逃漏之稅款，使政府收到應收之稅款，故可免處漏稅罰。」原
        告雖提示其取得下包廠商英盛公司及英盛公司轉交可宏公司發票明細，並詳
        列支付英盛公司之所有工程款，惟均係單方設帳，不足採信，況且所示之之
        存簿影本亦不足證明現金確有交付英盛之事實，從而原告並不能證明確有支
        付進項稅額予實際銷貨之營業人，其虛報進項稅額，已構成逃漏稅，所訴難
        據採信。
    (二)罰鍰部分：
      1.按「納稅義務人，有左列情形之一者，除追繳稅款外，按所漏稅額處一倍至
        十倍罰鍰，並得停止其營業... 五、虛報進項稅額者。」為營業稅法第五十
        一條第五款所明定。
      2.訴訟意旨略謂：同本稅部分。
      3.原告八十二年十一月涉嫌無進貨事實取具涉嫌虛設行號之可宏公司開立之不
        實統一發票八張，銷售額合計五、七二一、八七０元，作為進項憑證虛報進
        項稅額，違反首揭營業稅法第十九條第一項第一款規定之違章事實論述如前
        ，經原處分機關依前揭營業稅法第五十一條第五款規定，核定補徵營業稅額
        二八六、０九四元，並按所漏稅額處八倍罰鍰二、二八八、七００元。復查
        決定時，以系爭統一發票乃因承包北二高中和至土城段工程，有與交通部訂
        立之工程合約書可稽，遂改按有進貨事實取得虛設行號開立之統一發票，充
        作進項憑證之事實認定，並改按所漏稅額處五倍罰鍰一、四三０、四００元
        ，並無違誤，原告仍執前詞爭執，訴訟主張，應無足採。
    (三)基上論結，原處分及所為復查、訴願及再訴願決定並無違誤，請准如訴之聲明
      判決。
　　理  由
一、有關補徵營業稅部分﹕
    (一)按「營業人當期銷項稅額，扣減進項稅額後之餘額，為當期應納或溢付營業稅
      額。﹕﹕﹕進項稅額，指營業人購買貨物或勞務時，依規定支付之營業稅額。
      」、「營業人有左列進項稅額，不得扣抵銷項稅額﹕一、購進之貨物或勞務未
      依規定取得或保存第三十三條所列之憑證者。」、「營業人以進項稅額扣抵銷
      項稅額者，應具有載明其名稱、地址及統一編號之左列憑證﹕一、購買貨物或
      勞務時，所取得載有營業稅額之統一發票。」、「本法第五十一條第五款所定
      虛報進項稅額，包括依本法規定不得扣抵之進項稅額，無進貨事實及偽造憑證
      之進項稅額而申報退抵稅額者。」分別為營業稅法第十五條第一項、第三項、
      第十九條第一項第一款、第三十三條第一款及同法施行細則第五十二條第一項
      所明定。又「﹕﹕﹕二、為符合司法院大法官會議釋字第三三七號解釋意旨，
      對於營業人取得非實際交易對象所開立之統一發票作為進項憑證申報扣抵銷項
      稅額之案件，應視情節，分別依左列原則處理：(一)取得虛設行號發票申報扣抵
      之案件：1.﹕﹕﹕2.有進貨事實者：(1)進貨部分，因未取得實際銷貨人出具之
      憑證，應依稅捐稽徵法第四十四條規定處以行為罰。(2)因虛設行號係專以出售
      統一發票牟取不法利益為業，並無銷貨事實，故取得虛設行號發票之營業人自
      亦無向該虛設行號進貨並支付進項稅額之事實，除該營業人能證明確有支付進
      項稅額予實際銷貨之營業人，並經稽徵機關查明該稅額已依法報繳者，應依營
      業稅法第十九條第一項第一款規定，就其取得不得扣抵憑證扣抵銷項稅額部分
      ，追補稅款，不再處漏稅罰外，其虛報進項稅額，已構成逃漏稅，應依營業稅
      法第五十一條規定補稅並處罰。﹕﹕﹕」為財政部八十三年七月九日台財稅第
      八三一六○一三七一號函釋有案，上開函釋為主管機關就其執掌公務所為職務
      上解釋，既與上揭營業稅法暨其施行細則不相抵觸，自可採用。
    (二)本件原處分機關臺中市稅捐稽徵處以原告於八十二年十一月間涉嫌無進貨事實
      ，取得非實際交易對象可宏公司開立之發票字軌號碼：ＴＮ00000000
      號等計八張，銷售額五、七二一、八七○元，申報扣抵銷項稅額，而可宏公司
      自八十二年十一月領用發票時起迄八十四年一月一日擅自歇業時止，並無進、
      出貨營業之事實，亦有臺灣板橋地方法院檢察署檢察官八十五年五月二十九日
      八十五年度偵字第九三四五號起訴書可參，以及系爭統一發票影本、專案申請
      調檔統一發票查核清單影本附卷可稽，臺中市稅捐稽徵處乃核定補徵營業稅二
      八六、○九四元。原告不服，申請復查主張，系爭發票乃因承包北二高中和至
      土城段工程，由下包廠商交付之工程料發票，有與交通部訂立之工程合約書可
      憑，經臺中市稅捐稽徵處復查決定以，因系爭工程有與交通部訂立之工程合約
      書附卷，又原告八十二年度營利事業所得稅結算申報核定該年度並無應補稅額
      ，應准改按有進貨事實認定，至原告取得系爭發票之銷貨人無進出貨事實，虛
      偽開立發票，由前開起訴書足以佐證，且原告於復查理由中坦承，可宏公司之
      發票係英盛企業有限公司轉交，用抵承攬北二高中和至土城段之工程款發票，
      對於可宏公司則一無所悉云云，則二者間無交易事實已臻明確，遂改以有進貨
      事實取得虛設行號開立之發票逃漏稅予以補徵同前之營業稅額。依前揭規定及
      函釋，原處分及復查決定並無違誤。
    (三)原告雖起訴主張：原告八十一年四月承攬交通部北二高中和至土城段護欄柵欄
      工程四五、八○○、○○○元（含營業稅），八十一年十二月將土木基礎工程
      部份一一、○一○、○○○元（含營業稅）發包給英盛企業有限公司（以下簡
      稱英盛公司）承作，至八十二年十二月止，實作請款一一、○○八、二三三元
      ，取得英盛公司自行開立ＳＰ00000000等二張施工工資發票，金額五
      、○○○、二六九元（含營業稅），並由可宏公司跳開ＴＮ00000000
      等八張砂石材料發票，金額六、○○七、九六四元（含營業稅）；原告八十二
      年二月十六日匯款支付工程款二、○○○、○○○元（受款人為英盛公司負責
      人郭茂德之子郭文鈞），八十二年七月十五日抵付預借週轉金五、○○○、○
      ○○元（英盛公司開支票向原告調借週轉金五、○○○、○○○元到期無法兌
      現跳票），自此，為免擔心英盛公司財務問題影響工程進度，改為請款時由原
      告派人護送現金至工地交由英盛公司郭文鈞（彼時為工地負責人）點收，並監
      督確實發放相關工料款項，八十二年十月二十九日，十一月二十九日、十二月
      二十一日各一、○○○、○○○元，八十三年一月十七日結清尾款一、○○八
      、二三三元。上列所述附有取得發票及付款明細表，非僅再訴願決定所云單方
      設帳，隨意否定。依被告引財政部八十七年一月十七日台財稅第八七一九二五
      四一○號函釋「：：：因虛設之公司行號為牟取不法之利益，而無銷售貨物或
      勞務之事實虛開統一發票後，通常另取得虛偽之進項憑證申報扣抵銷項稅額，
      以抵銷其應納之稅額，故虛設之公司行號縱有申報營業稅，政府亦無收到應收
      之稅款，自難謂無逃漏。：：：」，所言明顯臆測推斷塞責，納稅人申報之進
      項資料皆入電腦互為勾稽，所有資料掌握在被告處，可宏公司自設立至歇業長
      達年餘（按被告通報資料自八十二年十一月至八十四年一月），是否始終取具
      他虛設行號之進項憑證扣抵未曾繳稅，不難查得，縱然確實環環相扣，亦可從
      申報繳稅情形辨知真偽，不能未經查證即認定政府無收到稅收，含混的否定取
      得虛設行號進項憑證者不適用司法院大法官會議釋字第三三七號解釋。再者，
      虛設行號以不法牟利為目的，勢必開立發票之前先收取銷項稅額，然後擅自歇
      業，未依規定報繳營業稅，達到牟取稅金目的。依此推論，英盛公司已支付進
      項稅額予可宏公司，原告取得之進項憑證尚在可宏公司成立之初，可宏公司應
      在正常報繳之列，若中間曾繳過稅，難謂原告違反逃漏稅款，而需依營業稅法
      第五十一條第五款裁罰，而係違反稅捐稽徵法第四十四條未依規定取得憑證，
      處以行為罰，方符公允云云，然查：
      1.本件原告取得業經臺灣板橋地方法院檢察署八十五年度偵字第九三四五號起
        訴書所認定之虛設行號可宏公司開立之不實發票做為進項憑證，申報扣抵銷
        項稅額，為原告所不爭執，臺中市稅捐稽徵處予以補稅二八六、○九四，並
        無不合。
      2.原告取得虛設行號之發票，依營業稅法第十九條第一項第一款規定不得扣抵
        銷項稅額，其以之申報扣抵，依同法施行細則第五十二條第一項規定，即屬
        虛報進項稅額。且依上揭財政部八十三年七月九日台財稅第八三一六○一三
        七一號函釋，除原告能證明確有支付進項稅額予實際銷貨人並經稽徵機關查
        明該稅額已依法報繳者，始不再處漏稅罰。又財政部八十七年一月十七日台
        財稅第八七一九二五四一○號函釋：「按我國現行加值型營業稅係就各個銷
        售階段之加值額分別予以課稅之階段銷售稅。各銷售階段之營業人皆為營業
        稅之納稅義務人，故尚不能僅以最後銷售階段之營業人已報繳營業稅，即認
        定其他銷售階段之營業人當無逃漏營業稅。本案就營業人有進貨事實取得非
        實際交易對象之虛設行號所開立之統一發票充作進項憑證申報扣抵銷項稅額
        之情形而言。因虛設之公司行號為牟取不法之利益，而無銷售貨物或勞務之
        事實虛開統一發票後，通常另取得虛偽之進項憑證申報扣抵銷項稅額，以抵
        銷其應納之稅額，故虛設之公司行號縱有申報營業稅，政府亦無收到應收之
        稅款，自難謂無逃漏。﹕﹕﹕至該營業人如能證明確有支付進項稅額予實際
        銷貨之營業人，則稽徵機關當可據以追補實際銷售人所逃漏之稅款，使政府
        收到應收之稅款，故可免處漏稅罰。」，因而本案虛設行號之可宏公司縱對
        開立與原告之統一發票有報繳營業稅，政府亦無收到應收之稅款，原告又未
        能證明已支付進項稅額之事實，原告此部分之主張自無可採。
      3.原告取得虛設行號可宏公司之發票，申報扣抵銷項稅額，又坦承二者間無交
        易事實，雖提示其取得下包廠商英盛公司及英盛公司轉交可宏公司發票明細
        ，並詳列支付英盛公司之所有工程款，惟均係單方設帳，且依原告所提支付
        英盛公司之付款明細表所示，其支付除二、○○○、○○○元為匯款，其餘
        為現金四、○○八、二三三元及抵付債務五、○○○、○○○元；匯款收款
        人非英盛公司，現金付款亦無英盛公司之簽收單，借款亦無提示借據等資料
        ，無法證明英盛公司確實直接收到工程款，更不足以推論稅款已支付可宏公
        司，從而原告並未能證明確有支付進項稅額予實際銷貨之營業人，是核其虛
        報進項稅額，已構成逃漏稅，原告此部分之主張亦非可採。
二、罰鍰部分﹕
    (一)按「納稅義務人，有左列情形之一者，除追繳稅款外，按所漏稅額處一倍至十
      倍罰鍰，並得停止其營業﹕一、﹕﹕﹕五、虛報進項稅額者。」為營業稅法第
      五十一條第五款所規定。
    (二)本件原處分機關臺中市稅捐稽徵處以原告無進貨事實，卻取得虛設行號可宏公
      司之發票，申報扣抵銷項稅額，乃按所漏稅額處八倍之罰鍰計二、二八八、七
      ○○元（計至百元止）。復查決定時，以系爭工程款係原告承包北二高中和至
      土城段工程，有與交通部訂立之工程合約可稽，遂改按有進貨事實取得虛設行
      號發票，申報扣抵銷項稅額之事實予以認定，並改按所漏稅額處五倍之罰鍰計
      一、四三○、四○○元（計至百元止），揆諸上開揭規定及函釋意旨，亦無違
      誤。
    (三)原告起訴主張：原告無故意、過失，不應處罰，原告於八十一年四月承攬交通
      部北二高中和至土城段護欄柵欄工程，工程款肆仟伍佰捌拾萬元（含營業稅）
      ，八十一年十二月將土木基礎工程部份壹仟壹佰零壹萬元（含營業稅）發包與
      英盛公司承作，至八十二年十二月止實作請款壹仟壹佰萬捌仟貳佰參拾參元，
      並取得英盛公司自行開立ＳＰ00000000等二張施工工資發票金額伍佰
      萬零貳佰陸拾玖元（含營業稅），及英盛公司所交付可宏公司ＴＮ00000
      000等八張砂石材料發票金額陸佰萬柒仟玖佰陸拾肆元（含營業稅）。原告
      八十二年二月十六日匯款支付工程款貳佰萬元（受款人為英盛公司負責人郭茂
      德之子郭文鈞），八十二年七月十五日抵付預借週轉金伍佰萬元（英盛公司開
      支票向原告調借週轉金伍佰萬元到期無法兌現跳票），自此，為免擔心英盛公
      司財務問題影響工程進度，改為請款時由原告派人護送現金至工地交由英盛公
      司郭文鈞先生（彼時為工地負責人）點收，並監督確實發放相關工料款項，八
      十二年十月二十九日，十一月二十九日、十二月二十一日各壹佰萬元、八十三
      年一月十七日結清尾款壹佰萬捌仟貳佰參拾參元。以上付款情形，有卷內相關
      工程合約書、發票、匯款單、支票、退票理由單及起訴狀附件二之取得發票及
      付款明細表可稽。原告承包該交通部北二高工程，將其中土木基礎工程部分，
      發包與英盛公司承作，英盛公司確實承作完成，原告亦付竣工程款與英盛公司
      ，確有進貨事實，此交易過程已善盡一般之注意及責任，無利用虛設行號逃漏
      稅款之故意或過失可言，而工程再轉包或由協力廠商配合之情形，工程界屢見
      不鮮，無足為奇，考其當時客觀情形，英盛公司與可宏公司或許有此之關係，
      原告取得可宏公司之發票，既於工程界常見，即無深究之必要，當不得以事後
      發現可宏公司為虛設行號，即否認此工程慣例，進而推認原告當時未善盡注意
      義務而有過失。原告公司無虛報稅額及逃漏稅款，不應依營業稅法第五十一條
      第五款處罰，原告確有進貨事實，英盛公司承包部分工程，原告亦已付竣工程
      款，被告機關以營業稅法第五十一條第五款處罰原告公司，自應以原告有虛報
      稅額，並因而逃漏稅者為限，縱原告取得虛設行號可宏公司之發票，惟倘依法
      申報繳納所開立統一發票應納之營業稅，即無逃漏稅情形，無從對之補徵稅款
      並依營業稅法第五十一條第五款處罰之餘地，且發票開立者是否申報繳納營業
      稅，係是否構成逃漏稅款之要件，自應由稽徵機關負證明之責，統一發票有無
      申報繳納營業稅，稅捐稽徵機關有案可查，一查即知，殊無命營業人證明之理
      ，至財政部八十三年七月九日台財稅字第八三一六○一三七一號函所指，仍以
      該統一發票未經申報繳納營業時為逃漏營業稅之構成要件，此一構成要件應由
      被告機關負舉證之責。原告公司正常申報稅捐，八十二年度並無任何逃漏補稅
      情事，此為兩造所不爭執。又可宏公司於八十二年十月二十七日設立，八十二
      年十一月領用發票，揆諸經驗法則，該公司既以不法牟利為目的，起初當正常
      繳納稅捐，嗣後始擅歇未正常繳納，始得長久而牟得更多利益，準此，原告公
      司取得可宏公司統一發票，屬可宏公司甫成立之初，依常情，該等發票稅款自
      在正常繳納之列，則既已正常繳納，當不符合營業稅法第五十一條第五款處罰
      情事。被告機關所引述財政部八十七年一月十七日台財稅字第八七一九二五四
      一○號函，謂虛設之公司行號為牟取不法之利益，通常另取得虛偽之進項憑證
      申報扣抵銷項稅額，以抵銷其應繳納之稅額，故虛設行號縱有申報營業稅，政
      府亦無收到應收之稅款，自難謂無逃漏云云。惟此言僅止於臆測，是否可宏公
      司果真有此情形，尚不得而知，被告機關自應以其掌握之資料，充分舉證，蓋
      可宏公司成立期間之相關稅捐申報資料均為被告機關所掌握，自電腦資料檔中
      查明即足知悉。被告機關未具體充分舉證，卻以形式抽象之相關函釋答辯，當
      難令人信服。退而言之，原告僅須依營業稅法第十九條規定，補徵營業稅，毋
      庸受該法第五十一條第五款罰鍰之處罰，縱依營業稅法相關規定，原告公司仍
      應補繳不得扣抵憑證扣抵銷項稅額部分（二十八萬六千零九十四元），惟可宏
      公司既已報繳營業稅，則不得再依營業稅法第五十一條第五款規定，科處罰鍰
      五倍（一百四十三萬零四百元）。本件原告公司確實有進貨事實，系爭虛設行
      號之統一發票金額亦僅原告公司該整年度之極少數，承包之英盛公司如將工程
      再予以部分轉包或由其他協力廠商，而交付可宏公司之發票，此舉工程界屢見
      不鮮，原告亦事先繳納補徵營業稅完竣。縱原告真有苛責之處，惟原告卻係受
      害者角色（英盛公司如何取得可宏公司之發票，原告公司無從知悉）。即便被
      告機關依財政部所訂定「稅務違章案件裁罰金額或倍數參考表」，惟該參考表
      係統一齊頭式之參考表，果真無從推翻？果真無從依個案具備情形而再予以斟
      酌？是本件罰鍰部分（五倍）顯係過苛，應再斟酌云云，然查：
      1.按「營業稅法第五十一條第五款規定，納稅義務人虛報進項稅額者，除追繳
        稅款外，按所漏稅額處五倍至二十倍罰鍰，並得停止其營業。依此規定意旨
        ，自應以納稅義務人有虛報進項稅額，並因而逃漏稅款者，始得據以追繳稅
        款及處罰。財政部中華民國七十六年五月六日臺財稅字第七六三七三七六號
        函，對於有進貨事實之營業人，不論其是否有虛報進項稅額，並因而逃漏稅
        款，概依首開條款處罰，其與該條款意旨不符部分，有違憲法保障人民權利
        之本旨，應不在援用。至首開法條所定處罰標準，尚未逾越立法裁量範圍，
        與憲法並無牴觸。」為司法院大法官釋字第三三七號解釋在案，而「﹕﹕﹕
        二、為符合司法院大法官會議釋字第三三七號解釋意旨，對於營業人取得非
        實際交易對象所開立之統一發票作為進項憑證申報扣抵銷項稅額之案件，應
        視情節，分別依左列原則處理﹕(一)取得虛設行號發票申報扣抵之案件﹕1.﹕
        ﹕﹕2.有進貨事實者﹕(1)進貨部分，因未取得實際銷貨人出具之憑證，應依
        稅捐稽徵法第四十四條規定處以行為罰。(2)因虛設行號係專以出售統一發票
        牟取不法利益為業，並無銷貨事實，故取得虛設行號發票之營業人自亦無向
        該虛設行號進貨並支付進項稅額之事實，除該營業人能證明確有支付進項稅
        額予實際銷貨之營業人，並經稽徵機關查明該稅額已依法報繳者，應依營業
        稅法第十九條第一項第一款規定，就其取得不得扣抵憑證扣抵銷項稅額部分
        ，追補稅款，不再處漏稅罰外，其虛報進項稅額，已構成逃漏稅，應依營業
        稅法第五十一條規定補稅並處罰。﹕﹕﹕」亦經財政部八十三年七月九日台
        財稅第八三一六○一三七一號函釋有案，已如前述。
      2.本件原告八十二年十一月涉有無進貨事實取具涉嫌虛設行號之可宏公司開立
        之不實統一發票八張，銷售額合計五、七二一、八七０元，作為進項憑證虛
        報進項稅額，違反首揭營業稅法第十九條第一項第一款規定之違章事實論述
        如前，經原處分機關依前揭營業稅法第五十一條第五款規定，核定補徵營業
        稅額二八六、０九四元，並按所漏稅額處八倍罰鍰二、二八八、七００元。
        復查決定時，以系爭統一發票乃因承包北二高中和至土城段工程，有與交通
        部訂立之工程合約書可稽，遂改按有進貨事實取得虛設行號開立之統一發票
        ，充作進項憑證之事實認定，並改依財政部所訂定「稅務違章案件裁罰金額
        或倍數參考表」規定按所漏稅額處五倍罰鍰一、四三０、四００元，並無違
        誤，並無違反行政程序法上之「必要原則」、「妥當原則」、「及比例原則
        」，原告仍執前詞爭執，其主張並無足採。
      3.至於原告所引最高行政法院八十二年度判字第十六號、八十三年度判字第八
        四七號、八十三年度判字第二四四六號、八十五年度判字第四九三號、八十
        七年度判字第一五一三號、八十八年度判字第三八００號、八十七年度判字
        第一０五號及台北高等行政法院八十九年度訴字第一四七號判決，既非判例
        ，且案情各異，尚難比附援引，執為本件亦應為免罰之依據，從而原告所訴
        各節，均無足取。
三、綜上所述，原告主張均無足採，本件原處分（復查決定）並無違誤，一再訴願遞
    予維持亦無不合，原告訴請撤銷原處分（復查決定）、訴願及再訴願決定為無理
    由，應予駁回。本件事證已臻明確，兩造其餘陳述及舉證，不影響本件之判斷，
    爰不一一論述，併予敘明。
據上論結，本件原告之訴為無理由，依行政訴訟法第一百九十五條第一項後段、第九
十八條第三項前段，判決如主文。
中　　華　　民　　國　　九十三　　　年　　　一　　　　月　　五    　　　日
                 臺 中 高 等 行 政 法 院   第 三 庭
                                審 判 長 法      官　王　茂　修
                                         法      官　許　金　釵
                                         法      官　莊　金　昌
右正本證明與原本無異。
如不服本判決，應於判決送達後二十日內向本院提出上訴書狀，其未表明上訴理由者
，應於提起上訴後二十日內向本院提出上訴理由書（須依對造人數附具繕本）；如於
本判決宣示或公告後送達前提起上訴者，應於判決送達後二十日內補提上訴理由書（
須附繕本）。未表明上訴理由者，逕以裁定駁回。
提起上訴應預繳送達用雙掛號郵票三九○元（三十四元及五元郵票各十份)。
中　　華　　民　　國　　九十三　　　年　　　一　　　　月　　五    　　　日
　　　　　　　　　　　　　　　　　　     法院書記官　蔡  騰  德
